【裁判字號】    97,交聲,2232
【裁判日期】    971030
【裁判案由】    違反道路交通管理處罰條例聲明異議
【裁判全文】
臺灣臺北地方法院交通事件裁定        97年度交聲字第2231號
原處分機關  臺北市交通事件裁決所
異  議  人
即受處分人  甲○○
上列異議人即受處分人因違反道路交通管理處罰條例案件，對於
臺北市交通事件裁決所民國97年8 月20日所為之處分（原處分案
號：北市裁罰字第裁22－AEW741853 、AEW741854 號），聲明異
議，本院裁定如下：
    主  文
原處分均撤銷。
甲○○不罰。
    理  由
一、聲明異議意旨略以：異議人即受處分人甲○○收到違反道路
    交通管理事件通知單，違規事實為民國97年5 月4 日5 時21
    分駕駛車牌號碼6227-AB 號自小客車(一)闖紅燈（由牯嶺街左
    轉寧波西街）、(二)駕駛人拒絕接受稽查逃逸，然異議人車輛
    之車牌具有殘障標誌，平日均僅在上班日載送異議人配偶上
    下班，其餘時間多停在建國高架橋下公用停車場，遭舉發當
    時，異議人在家睡覺，並未外出，亦未經過上述地點，本件
    交通事件裁決顯有錯誤，為此請求撤銷原處分等語。
二、原處分意旨略以：異議人前於97年5 月4 日5 時21分許，駕
    駛車牌號碼6227-AB 號自小客車行經臺北市○○街至寧波西
    街口時，為臺北市政府警察局中正第二分局南昌路派出所（
    下稱原舉發單位）目擊「(一)闖紅燈（由牯嶺街左轉寧波西街
    ）」、「(二)駕駛人違反上記條款拒絕接受稽查而逃逸」之違
    規事實，乃依道路交通管理處罰條例第53條第1 項、第60條
    第1 項之規定逕行填製北市警交字第AEW741853 、741854號
    舉發違反道路交通管理事件通知單舉發並移送原處分機關，
    經原處分機關調查結果認異議人確有前開違規行為，乃依上
    開條例第53條第1 項、第60條第1 項及違反道路交通管理事
    件統一裁罰基準等規定，分別裁處異議人新臺幣（下同）2,
    700 元、3,000 元之罰鍰，併各記違規點數3 點及1 點。
三、按法院受理有關交通事件，準用刑事訴訟法之規定；其處理
    辦法，由司法院會同行政院定之，道路交通管理處罰條例第
    89條定有明文，而道路交通案件處理辦法第4 條第1 項即明
    文規定：「聲明異議案件之處理，除準用刑事訴訟法有關規
    定外，依本辦法之規定處理之。」。是以，法院審理異議人
    違反道路交通管理處罰條例聲明異議案件時，當應視其性質
    準用刑事訴訟法之相關規定。又按犯罪事實應依證據認定之
    ，無證據不得認定犯罪事實。又不能證明被告犯罪者，應諭
    知無罪之判決，刑事訴訟法第154 條第2 項、第301 條第1
    項分別定有明文。而所謂認定犯罪事實之證據，係指足以認
    定被告確有犯罪行為之積極證據而言，該項證據自須適合於
    被告犯罪事實之認定，始得採為斷罪資料，如未能發現相當
    證據，或證據不足以證明，自不能以推測或擬制之方法，以
    為裁判之基礎；且無論直接或間接證據，其為訴訟上之證明
    ，須於通常一般之人均不致有所懷疑，而得確信其為真實之
    程度者，始得據為有罪之認定，倘其證明尚未達到此一程度
    ，而有合理之懷疑存在，致法院無從為有罪之確信，自應為
    無罪之判決（最高法院40年台上字第86號、76年台上字第49
    86號判例意旨參照）；據此，交通聲明異議案件，若異議人
    交通違規行為之事證，無法達到毫無合理可疑之證明程度，
    本諸上開刑事訴訟法貫徹無罪推定原則之當然結果，「罪證
    有疑、利歸被告」，自應為對異議人有利之認定。
四、查原處分機關據以裁罰之主要依據係原舉發單位查覆後函文
    中說明二所示「... 查6227-AB 號自小客車於違規時間行經
    本轄牯嶺街至寧波西街口時，適逢該路口燈號為紅燈，該車
    駕駛人未依號誌指示停等，紅燈違規左轉寧波西街行駛，本
    分局值勤員警適時以手勢及警笛示意停車，駕駛人未依指示
    停車接受稽查且加速駛離；『當時值勤員警在近距離記下車
    號，經監理電腦系統查詢，車型及顏色與甲○○所有6227-A
    B 號自小客車相符』... 」，此有本件移送書、該分局97年
    6 月13日北市警中正二分交字第09732716000 號函各1 件在
    卷可稽。經查：
  (一)關於本件取締違規之情形，證人即舉發員警張富勝於本院訊
    問時具結證稱：我看到這台車的駕駛人是男性、約50多歲，
    「應該不是在庭的受處分人」，車子是黑色VOLVO ，當時駕
    駛人有搖下車窗跟我講話，大意是要趕去機場，講完他就開
    走了，前後過程很短，我沒有注意到其他特徵，也沒有注意
    車牌有無任何異樣，當時時間大約5 時21分許，還沒有天亮
    ，天色還好等語（見本院97年10月20日訊問筆錄）。觀諸其
    所述，其所稱之駕駛人年紀（約50多歲），顯然與異議人之
    年紀（70歲）有相當之差異，其亦當庭指認稱應非異議人所
    駕駛，又張富勝所稱該駕駛人所駕駛之該車號車輛雖為異議
    人所有無誤，然其所稱該車之車色（黑色），卻與異議人上
    開車號之自小客車為藍色有所不同（見卷附車籍查詢資料）
    ，且異議人之妻盧勝世罹有聽障，當初係由盧勝世以其名義
    出面購買，再登記予異議人所有，因此該車車牌為殘障車牌
    ，亦即，兩面車牌之車號上方均有明顯之輪椅圖示，此業據
    證人盧勝世及異議人到庭供述甚詳且互核一致，復有異議人
    庭呈車牌兩面經本院當庭勘驗確認無誤而拍照存卷為憑，證
    人張富勝雖稱天色還好，但其自承並未注意到該車車牌有此
    特徵，關於車色之記憶又有上開出入，則其於舉發之際，究
    竟有無誤記車號？已難遽予排除其可能性。
  (二)又經本院問以異議人及證人盧勝世，並調取其全戶戶籍查詢
    資料，確認異議人僅與其妻盧勝世、其女陳薏如、陳薏文同
    住，並無其他男子設籍於同地，且該兩名異議人之女兒均未
    婚，盧勝世更證稱：該車只有異議人會開來載其上下班，其
    在學校當兼課老師，一到五不見得每天會有課，但一定不會
    在假日出去上課（按員警舉發之時間為星期日），且兩個女
    兒都不會開車，異議人除了糖尿病住院外，一定會在家睡覺
    ，他早上大約7 點起床等語明確（見同次訊問筆錄），其所
    述除與異議人所述相符外，亦與全戶戶籍查詢資料之記載相
    一致，依異議人年紀而言，其證述之異議人作息尚屬合理，
    查無任何刻意隱匿或捏造事實之跡象證據，其證詞當屬可信
    ；則縱使異議人未能提出其當時係將該車停在上開公用停車
    場之證明，但其堅詞否認曾違規闖紅燈逃逸或曾借車予他人
    ，又查無異議人曾借車予他人因而該他人駕車行經該路段之
    積極證據，異議人自無從知悉實際可歸責駕駛人為何人，而
    於法定期限內檢附相關證據及應歸責人相關證明文件，向處
    罰機關告知應歸責人（道路交通管理處罰條例第85條參照）
    ，則本案異議人有上述違規事實之積極證據顯有不足，本院
    實無從就此形成毫無合理可疑之心證。
五、綜上所述，異議人聲明異議所執理由，尚非無據，本件實查
    無足夠之積極證據堪以證明異議人有原處分機關所認定前開
    (一)闖紅燈及(二)駕駛人拒絕接受稽查而逃逸之違規行為，揆諸
    首揭說明之證據法則，自應作對異議人有利之認定，是原處
    分機關不察，遽憑原舉發單位函覆結果，逕對異議人為前開
    裁決，即難認為允當，應認異議人之異議為有理由，由本院
    將原處分撤銷，改諭知異議人不罰，以資適法。
六、據上論斷，應依道路交通案件處理辦法第20條前段，裁定如
    主文。
中    華    民    國    97    年    10    月    30    日
                  交通法庭    法  官  吳勇毅
以上正本證明與原本無異。
如不服本裁定，應於送達後5 日內，向本院提出抗告狀。
                              書記官  游秀珠
中    華    民    國    97    年    11    月    3     日


司法院資訊處製作；財團法人民間司法改革基金會備份。
